臺灣高等法院刑事裁定
                                     108年度抗字第2105號
抗  告  人
即受刑人    周彥澤



上列抗告人即受刑人因聲請定其應執行刑案件，不服臺灣新北地
方法院中華民國108年11月13日裁定（108年度聲字第4344號），
提起抗告，本院裁定如下：
    主  文
抗告駁回。
    理  由
一、原裁定意旨略以：受刑人周彥澤犯如附表所示12罪（附表編
    號6共3罪），經判處如附表所示之刑，且該12罪均於附表編
    號1 裁判確定前所犯，有本院被告前案紀錄表及判決書附卷
    可憑。是檢察官聲請就該12罪所處之刑定其應執行之刑，於
    法即無不合，應予准許。附表編號1、2、4、5、9、10所示6
    罪均係犯竊盜罪，其犯罪動機、目的、類型、行為態樣及手
    段相仿；又附表編號3、6至8所示6罪均係犯施用第二級毒品
    罪，其犯罪動機、目的、類型、行為態樣及手段亦屬相仿；
    另以上12罪所侵害者復均非具有不可替代性、不可回復性之
    個人法益；復審酌臺灣士林地方法院107年度湖簡字第544號
    就附表編號4、5所示2罪定應執行刑為有期徒刑5月、臺灣臺
    北地方法院107年度審易字第3214號就附表編號6、7所示4罪
    定應執行刑為有期徒刑1年10月及原審法院108年度簡字第59
    3號就附表編號9、10所示2罪定應執行刑為有期徒刑8月，再
    就附表所示12罪為整體之非難評價後，定其應執行之刑為有
    期徒刑3年6月，並諭知如易科罰金之折算標準等語。
二、抗告意旨略以：抗告人所犯之罪皆屬微罪。按法律上屬於自
    由裁量事項，並非概無法律上之拘束，在法律上有其外部界
    限及內部界限，前者為法律之具體規定，使法院得以具體選
    擇為適當之裁判；後者則為法院為自由裁量時，應考量法律
    之目的，法律秩序之理念所在；法院為裁判時，二者均不得
    有所逾越。在數罪併罰而有二裁判以上，應定其應執行刑之
    案件，法院所為刑之酌定，固屬自由裁量事項，然對法律之
    內、外部界限，均仍應受其拘束。除不得逾越法律所規定範
    圍之外部性界限外，尚應受比例原則之規範，尤重在教化之
    功能。又刑法第56條連續犯之規定業已刪除，對於部分習慣
    犯、成癮犯是否因適用數罪併罰而量刑過重，導致情輕法重
    等不合理現象產生，且抗告人本裁定量刑確實過重。參酌新
    法施行以來之裁判，不乏販賣毒品或強盜等重罪，雖不符連
    續犯情事，於定應執行刑時仍為免刑度過重而定近於舊法連
    續犯之刑。惟針對施用毒品或竊盜此類微罪所定之應執行刑
    ，卻數倍於法定刑責，此重罪從優、輕罪從苛，著實不符國
    人之法律情感。法院對不同案件固有各自之裁量權，然為對
    類似之案件應為相等之處理，方符合平等原則。應衡量侵害
    法益及防制手段，對重罪施以重典，對微罪施以輕刑，方符
    比例原則。又抗告人之雙親年事已高，家中需人力照顧，且
    經濟狀況僅勉持，抗請給抗告人自新的機會，讓抗告人能早
    日返家盡孝，並賺錢改善家計，避免家庭悲劇發生，抗告人
    絕不再犯等語。
三、按數罪併罰合併定應執行刑之制度目的，在就所犯數罪，以
    各罪宣告刑為基礎，合併後綜合評價犯罪人最終應具體實現
    多少刑罰，方符合罪責相當要求並達刑罰目的。刑法第51條
    明定數罪併罰之方法，就宣告多數有期徒刑者，於該條第5
    款所定界限內，其衡酌之裁量因子為何，法無明文。惟依其
    制度目的，應綜合評價各罪類型、關係、法益侵害之綜合效
    果，考量犯罪人個人特質，認應對之具體實現多少刑度，即
    足達到矯治教化之必要程度，並符罪責相當原則，以緩和宣
    告刑可能存在之不必要嚴苛。此裁量權之行使，屬實體法上
    賦予法院依個案裁量之職權，如所為裁量未逾法定刑範圍，
    且無違背制度目的、公平正義或濫用裁量權情形，即無違法
    可言，最高法院106年度台抗字第284號裁定意旨同此見解。
四、經查：
  ㈠抗告人所犯如附表所示各罪，先後經臺灣新北地方法院、臺
    灣臺北地方法院及臺灣士林地方法院判決如附表所示之刑，
    並均確定在案，有各該判決及本院被告前案紀錄表在卷可稽
    。又抗告人所犯各罪所處均屬得易科罰金之有期徒刑，而無
    刑法第50條第1 項但書所列情形，不待抗告人之請求即得聲
    請定其應執行之刑。原審經審核卷證結果，認檢察官聲請為
    正當，就抗告人所犯如附表所示各罪，在各宣告刑中之最長
    期（有期徒刑6 月）以上，各罪宣告刑之合併刑期（有期徒
    刑4年9月）以下，並以原裁定附表編號1至3、8 各罪之宣告
    刑與編號4至5、6至7、9至10各自之合併應執行刑之總和（
    有期徒刑4年5月）為衡酌，據此定其應執行之刑為有期徒刑
    3年6月。經核並未逾越刑法第51條第5 款所定法律之外部性
    界限，亦未逾越內部性界限。
  ㈡原審已敘明抗告人所犯如附表編號1、2、4、5、9、10所示6
    罪均係犯竊盜罪，其犯罪動機、目的、類型、行為態樣及手
    段相仿；又所犯如附表編號3、6至8所示6罪均係犯施用第二
    級毒品罪，其犯罪動機、目的、類型、行為態樣及手段亦屬
    相仿；另以上12罪所侵害者復均非具有不可替代性、不可回
    復性之個人法益等節，顯已酌情考量抗告人所犯數罪之罪質
    差異、非難程度及反應出之人格特性，並權衡審酌其行為責
    任與整體刑法目的及相關刑事政策等因素，所為刑之量定，
    核屬法院裁量職權之適法行使，與法並無不合。
  ㈢再按數罪併罰之定應執行之刑，係出於刑罰經濟與責罰相當
    之考量，並非予以犯罪行為人或受刑人不當之利益，為一種
    特別的量刑過程，且不同案件之犯罪態樣、情節輕重、行為
    惡性、反社會人格程度均不相同，本難比附攀引他案量刑結
    果。抗告意旨以其他裁判之定刑結果為據，空泛指摘原裁定
    不當、刑度過重云云，自無可採。
  ㈣至抗告意旨另指其雙親年邁需要照顧、希望工作改善家庭狀
    況、絕不再犯等節，要與原裁定所定應執行刑度是否適法之
    判斷無關，自無可採。從而，抗告人執上開抗告意旨對原審
    裁定而為指摘，請求改定較輕之刑，為無理由，應予駁回。
據上論斷，應依刑事訴訟法第412條，裁定如主文。
中　　華　　民　　國　　108 　年　　12　　月　　23　　日
                  刑事第十四庭  審判長法  官  黃斯偉
                                      法  官  紀凱峰 
                                      法  官  黎惠萍
以上正本證明與原本無異。
不得再抗告。
                                      書記官  周彧亘亘
中　　華　　民　　國　　108 　年　　12　　月　　23　　日
原裁定附表：
編         號  1 2 3 罪         名  竊盜罪 竊盜罪 施用第二級毒品罪 宣    告    刑  有期徒刑4 月，如易科罰金，以新臺幣1000元折算1 日 有期徒刑3 月，如易科罰金，以新臺幣1000元折算1 日 有期徒刑6 月，如易科罰金，以新臺幣1000元折算1 日 犯  罪  日  期  107 年7 月15日17時許 107 年4 月25日凌晨1時12分許 107 年7 月15日下午某時許 偵查(自訴)機關年  度  案  號  新北地檢107 年度偵字第23086 號 臺北地檢107 年度偵字第12054 號 新北地檢107 年度毒偵字第6028號 最  後  事實審 法    院 臺灣新北地方法院 臺灣臺北地方法院 臺灣新北地方法院  案    號 107 年度簡字第5827號 107 年度審簡字第2199號 107 年度簡字第7277號  判決日期 107 年9 月13日 107 年10月30日 107 年11月1 日 確  定  判  決 法    院 臺灣新北地方法院 臺灣臺北地方法院 臺灣新北地方法院  案    號 107 年度簡字第5827號 107 年度審簡字第2199號 107 年度簡字第7277號  判    決確定日期 107 年10月13日 107 年11月27日 107 年12月5 日 

編         號  4 5 6 罪         名  竊盜罪 竊盜罪 施用第二級毒品罪 宣    告    刑  有期徒刑3 月，如易科罰金，以新臺幣1000元折算1 日 有期徒刑3 月，如易科罰金，以新臺幣1000元折算1 日 有期徒刑6 月，如易科罰金，以新臺幣1000元折算1 日（共3 罪） 犯  罪  日  期  107 年6 月18日19時35分許 107 年7 月11日16時3分許 ①107 年1 月4 日上午8 時54分許 ②107 年1 月18日上午9時16分許 ③107 年3 月18日中午某時許 偵查(自訴)機關年  度  案  號  士林地檢107 年度偵緝字第1244、1245號  臺北地檢107 年度毒偵字第2737號、107 年度毒偵緝字第290 、291、292號 最  後  事實審 法    院 臺灣士林地方法院  臺灣臺北地方法院  案    號 107 年度湖簡字第544 號  107 年度審易字第3214號  判決日期 107 年12月28日  108 年1 月10日 確  定  判  決 法    院 臺灣士林地方法院  臺灣臺北地方法院  案    號 107 年度湖簡字第544 號  107 年度審易字第3214號  判    決確定日期 108 年5 月9 日  108 年2 月12日 

編         號  7 8 9 罪         名  施用第二級毒品罪 施用第二級毒品罪 竊盜罪 宣    告    刑  有期徒刑5 月，如易科罰金，以新臺幣1000元折算1 日 有期徒刑5 月，如易科罰金，以新臺幣1000元折算1 日 有期徒刑6 月，如易科罰金，以新臺幣1000元折算1 日 犯  罪  日  期  107 年6 月20日上午10時許 107 年8 月12日某時 107年8月17日夜間某時 偵查(自訴)機關年  度  案  號  臺北地檢107 年度毒偵字第2737號、107 年度毒偵緝字第290 、291、292號 士林地檢107 年度毒偵字第1968號 新北地檢108 年度偵緝字第135號、108年度偵字第794、1905號 最  後  事實審 法    院 臺灣臺北地方法院 臺灣士林地方法院 臺灣新北地方法院  案    號 107 年度審易字第3214號 108 年度審簡字第59號 108 年度簡字第593號  判決日期 108 年1 月10日 108 年3 月29日 108 年4 月23日 確  定  判  決 法    院 臺灣臺北地方法院 臺灣士林地方法院 臺灣新北地方法院  案    號 107 年度審易字第3214號 108 年度審簡字第59號 108 年度簡字第593號  判    決確定日期 108 年2 月12日 108 年4 月22日 108 年5 月31日 

編         號  10 （本欄空白） 罪         名  竊盜罪              （本欄空白） 宣    告    刑  有期徒刑4 月，如易科罰金，以新臺幣1000元折算1 日              （本欄空白） 犯  罪  日  期  107 年8 月19日夜間7時13分至8 時20分間某時              （本欄空白） 偵查(自訴)機關年  度  案  號  新北地檢108 年度偵緝字第135號、108年度偵字第794、1905號              （本欄空白） 最  後  事實審 法    院 臺灣新北地方法院              （本欄空白）  案    號 108 年度簡字第593號              （本欄空白）  判決日期 108 年4 月23日              （本欄空白） 確  定  判  決 法    院 臺灣新北地方法院              （本欄空白）  案    號 108 年度簡字第593號              （本欄空白）  判    決確定日期 108 年5 月31日              （本欄空白）